臺灣高等法院臺中分院刑事判決　　　　　　　　　　九十三年度上易字第七一二號
　　上　訴　人
　　即　被　告　乙○○
　　上　訴　人
　　即　被　告　丙○○
右上訴人等因竊盜案件，不服臺灣彰化地方法院九十三年度易字第八○號中華民國九
十三年四月六日第一審判決（起訴案號：臺灣彰化地方法院檢察署九十二年度偵字第
八九九八號），提起上訴，本院判決如左：
    主      文
原判決撤銷。
乙○○共同竊盜，累犯，處有期徒刑壹年陸月。扣案之挖土機鑰匙壹把沒收。
丙○○被訴部分公訴不受理。
事      實
一、乙○○前於民國八十七年間因竊盜案件，經原審法院判處有期徒刑六月確定，於
    八十八年六月二十九日執行完畢，竟仍不知悔改，猶與丙○○（已死亡，詳後說
    明）共同基於意圖為自己不法所有之犯意聯絡，因在彰化縣永靖鄉○○路上之某
    處空地，見甲○○所有ＫＯＭＡＴＳＵ廠牌、ＰＣ二○○─六型之挖土機（車身
    號碼：一○一七七二號、引擎號碼：00000000號）停放於該處，乃於九
    十二年十一月二十一日凌晨一時三十分許，由丙○○駕駛其所購買而靠行於冠樺
    通運有限公司（下稱冠樺公司）之車牌號碼二三七─ＧＴ號營業貨運曳引車，後
    掛其於前單獨竊得為丁○○所有之平板車；而乙○○則駕駛中華三菱廠牌、車牌
    號碼五四八三─ＦＸ號自小客車共同前去上開空地，再由丙○○持其所有之挖土
    機鑰匙一把啟動上開挖土機之引擎，將挖土機駛進前開由丙○○駛至上址之平板
    車，至乙○○則在附近之加油站旁把風，俟丙○○駕駛上開曳引車（含後掛板車
    ）將前述挖土機駛離現場時，即由乙○○駕駛上揭自小客車尾隨在後監視、把風
    。當丙○○、乙○○二人得手後欲駛離現場之際，適為朱錫煙當場察覺，乃立即
    通知該挖土機所有人甲○○報警處理，並獨自駕車跟隨丙○○、乙○○二人，嗣
    於該日凌晨二時二十分許，為警會同甲○○、朱錫煙等人，在彰化縣彰化市○○○路與金馬路口，當場查獲丙○○、乙○○分別駕駛上開車輛，並載運前述之挖
    土機，始查知上情。
三、案經彰化縣警察局彰化分局報告臺灣彰化地方法院檢察署檢察官偵查起訴。
    理      由
壹、被告乙○○部分：
  一訊據被告乙○○於本院審理時矢口否認有何右揭竊盜犯行，辯稱：伊並未到現場
    ，也不知道伊子丙○○至該處做何事，丙○○叫伊在加油站那裡等，伊只是要向
    丙○○拿錢等語。經查：被告乙○○已於原審九十三年三月二十三日審理時坦承
    ：伊確有與伊子丙○○共同竊取上開甲○○所有之挖土機，丙○○事先有對伊說
    要偷該部挖土機，要伊在路邊的加油站等丙○○偷到挖土機後，再跟在丙○○的
    後面等語（見原審卷第四十五頁），核與被告丙○○於警詢時所供述：伊與伊父
    親乙○○一同前往竊取甲○○所有之前揭挖土機，推由伊駕駛車牌號碼二三七─
    ＧＴ號營業貨運曳引車，後掛竊得之丁○○所有之平板車，前往載運前揭挖土機
    ，另由乙○○在旁把風，得手後伊隨即駛離現場，乙○○則駕駛車牌號碼五四八
  三─ＦＸ號自小客車在後監視、把風，後於彰化市○○○路與金馬路口為警查獲
    等情節一致，亦與證人甲○○、朱錫煙於警詢及偵查中證述：當時係朱錫煙目擊
    甲○○所有之挖土機遭丙○○所駕駛之車牌號碼二三七─ＧＴ號營業貨運曳引車
    載走，乙○○則駕駛車牌號碼五四八三─ＦＸ號自小客車跟隨在後，朱錫煙即跟
    蹤在後並通知甲○○及報警處理，之後於彰化市○○○路與金馬路口查獲被告二
    人等情相符。而被告乙○○先於警詢、檢察官訊問及原審調查時辯稱：伊未到現
    場，伊是接到伊子之電話表示被人追打，伊才開車去高速公路下云云，嗣於本院
    審理時改稱：伊子丙○○叫伊在加油站那裡等，伊只是要向丙○○拿錢云云，其
    辯解顯然前後紛歧，難採遽採。況且被告乙○○一直尾隨被告丙○○曳引車後，
    為其把風，已經被告丙○○供述如前，若被告丙○○有被追打之情，則其曳引車
    上又何以無端載運一部來路不明之挖土機？又何以未向原車主照會即載運該挖土
    機離去？被告乙○○又何以未質疑，反而從頭到尾均跟在被告丙○○之後？由此
    種種情狀顯示被告乙○○確明知被告丙○○係在行竊並分任把風之責。此外，復
    有贓物認領保管單一紙、照片數張、甲○○所有ＫＯＭＡＴＳＵ廠牌、ＰＣ二○○─六型之挖土機進口報單影本一紙、被告乙○○所使用之門號0000000
    000號行動電話於九十二年十一月二十一日之雙向通聯紀錄一份附卷，及扣案
    之挖土機鑰匙一把暨車牌號碼二三七─ＧＴ號營業貨運曳引車可資佐證，本件事
    證明確，被告乙○○之犯行洵堪認定。
  二核被告乙○○所為，係犯刑法第三百二十條第一項之竊盜罪。被告乙○○與被告
    丙○○就上開犯行，有犯意之聯絡及行為之分擔，應論以共同正犯。又被告乙○○前於八十七年間曾因竊盜案件，經原審法院判處有期徒刑六月確定，於八十八
    年六月二十九日執行完畢，有臺灣彰化地方法院檢察署刑案資料查註紀錄表及臺
    灣高等法院被告全國前案紀錄表在卷可憑，其於五年以內再犯本件有期徒刑以上
    之罪，構成累犯，應依刑法第四十七條規定加重其刑。另被告乙○○前於九十二
    年五月二十七日前之下旬某日，在臺中縣潭子鄉○○街四號前，持客觀上足供凶
    器使用之鈑手一支，竊取賴佳杏所有之ＪＱＺ─八七六號重型機車車牌一面之事
    實，業經臺灣臺中地方法院以九十二年度易字第二二九○號判處有期徒刑七月，
    並由本院以九十三年度上易字第二○號駁回被告之上訴而確定，有前揭判決書附
    卷可參，而被告乙○○於原審審理時已自承當時係因其車牌被查扣，始竊取他人
    之車牌懸掛於其機車上，以避免再度遭罰等語，與其所犯本案之竊取甲○○所有
    之挖土機欲謀求巨大之經濟利益之目的顯不相同，且二犯行之時間間隔已達五個
    月餘之久，故其顯非基於概括之犯意而為上述二犯行，其於本案所為自非前述確
    定判決之效力所及，附此說明。
  三而扣案之車牌號碼二三七─ＧＴ號營業貨運曳引車，係共同被告丙○○所購買而
    靠行於冠樺公司乙節，業據冠樺公司之實際負責人曾於本院九十三年十一月
    二十五日審理時證稱：該車係丙○○所購買而靠行並登記在其公司名下，但丙○○於靠行後，即不知去向，後來法院有通知其該車要沒收，而該車已屬老舊無何
    價值，其不須領回，但其要有車牌才能營運，故需領回該車牌去報銷等語，並有
    交通部公路總局臺中監理所彰化監理站九十二年九月二十三日中監彰字第○九二
    ○○二九七二二號函影本暨所附冠樺公司之臺灣省彰化縣營利事業登記證影本、
    汽（機）車過戶登記書影本、行車執照影本、營用汽車貨運業接受個別經營者（
    寄行）委託服務契約書影本各一份附卷可稽（見偵查卷第三十九至四十三頁），
    應堪認定。按汽車運輸業所稱之「靠行」，係指汽車所有人為達營業之目的，將
    汽車所有權移轉於車行，便成為權利人而為管理行為之謂，應屬信託行為一種，
    車行即為其受託人。依信託行為之本質，在信託人關係終止並信託財產（即汽車
    ）經受託人移還前，應認受託人為信託財產法律上之所有權人，不得仍謂信託財
    產為信託人所有。以故，受託人在信託關係存續中，苟有違反信託契約之本旨處
    分信託財產，或為其他侵害行為時，信託人雖得本於信託關係請賠償損害（回復
    信託財產原狀或以金錢賠償），但無從本於所有權有所請求。最高法院著有七十
    二年度台上字第三五二四號裁判可資參照。準此，本件共同被告丙○○既將所購
    買車牌號碼二三七─ＧＴ號營業貨運曳引車靠行並登記於冠樺公司名下，即已將
    該車信託予冠樺公司，且共同被告丙○○迄未終止其與冠樺公司間之信託關係，
    依法該車仍屬冠樺公司所有，並非共同被告丙○○所有甚明，亦非為違禁物，要
    難為沒收之諭知。
  四原審判決對被告乙○○論罪科刑，固非無見，惟查原審判決認車牌號碼二三七─
    ＧＴ號營業貨運曳引車係被告丙○○所有，且為供竊取甲○○之挖土機所用之物
    ，而依刑法第三十八條第一項第二款之規定宣告沒收，尚有未洽。被告乙○○上
    訴僅稱其未參與本件犯罪，且量刑過重，雖無理由，然原審判決既有前揭可議之
    處，自應由本院將原審判決關於被告乙○○部分予以撤銷改判。爰審酌被告乙○○前有多次前科，素行非佳，所竊取之挖土機，經濟價值匪淺，並為被害人用以
    謀生之工具，竟仍與其子丙○○共同竊取之，而無視於如此將使被害人家庭之生
    活從此陷於困境，顯見其惡性非輕，暨其犯罪之動機、目的、手段及犯後態度等
    一切情狀，量處如主文第二項所示之刑。至扣案之挖土機鑰匙一把，係共同被告
    丙○○所有供竊取甲○○之挖土機所用之物，已據共同被告丙○○於原審九十三
    年三月二十三日審理時自承在卷（見原審卷第四十一頁），應依刑法第三十八條
    第一項第二款之規定宣告沒收。
貳、被告丙○○部分：
  一公訴意旨略以：被告丙○○基於意圖為自己不法所有之概括犯意，先於九十二年
    七月十一日某時，在臺中縣烏日鄉○○○○道路橋下，竊取丁○○所有之車牌號
    碼ＴＪ─一三八號曳引車（含後掛平板車），並以該車內之鑰匙啟動該車引擎，
    將該車駛往苗栗縣郊區，分將上開曳引車之車頭部分，置放在苗栗縣三義往苑裡
    之產業道路，而後掛之平板車則將之置放在苗栗縣大安溪鐵路下之溪底河床處。
    其後再駕駛車牌號碼二三七─ＧＴ號營業貨運曳引車，後掛於前揭丁○○所有之
    平板車，與被告乙○○基於犯意聯絡，共同於九十二年十一月二十一日凌晨一時
    三十分許，至彰化縣永靖鄉○○路上之某處空地，竊取前開為甲○○所有之挖土
    機，得手後，正欲離開之際，適為朱錫煙當場察覺而立即通知甲○○報警查獲，
    因認被告丙○○涉犯刑法第三百二十條第一項之竊盜罪嫌等語。
  二按被告死亡者，應諭知不受理之判決，刑事訴訟法第三百零三條第五款前段定有
    明文。本件被告丙○○提起本件上訴後，已於九十三年九月二十九日死亡，此有
    臺灣彰化地方法院檢察署相驗屍體證明書影本一紙附卷可稽。依前揭法律規定，
    本件被告丙○○即應為不受理判決，原審就此部分未及審酌即有可議，自應由本
    院就原審判決關於被告丙○○部分撤銷改判，另諭知公訴不受理之判決，並不經
    言詞辯論為之。
據上論斷，應依刑事訴訟法第三百六十九條第一項前段、第二百九十九條第一項前段
、第三百零三條第五款前段、第三百零七條、第三百六十四條，刑法第二十八條、第
三百二十條第一項、第四十七條、第三十八條第一項第二款，罰金罰鍰提高標準條例
第一條前段，判決如主文。
本案經檢察官戊○○到庭執行職務。
中      華      民      國      九十三  年      十二    月      九      日
                                臺灣高等法院臺中分院刑事第七庭
                                      審判長法　官　林  榮  龍
                                            法  官  林  宜  民
                                            法  官  許  秀  芬
右正本證明與原本無異。
不得上訴。
                                            書記官　金  珍  華
中      華      民      國      九十三  年      十二    月      十四    日
附錄本案論罪科刑法條：
刑法第三百二十條第一項：
意圖為自己或第三人不法之所有，而竊取他人之動產者，為竊盜罪，處五年以下有期
徒刑、拘役或五百元以下罰金。
                                                                        Ａ
